臺灣高等法院刑事裁定　　　　　　　　 100年度聲再字第57號
再審聲請人
即受判決人　廖乃慧
上列聲請人，因偽造文書等案件，對於本院97年度上訴字第1087
號，中華民國98年7 月16日第二審確定判決（原審案號：臺灣臺
北地方法院95年度訴字第973 號，起訴案號：臺灣臺北地方法院
檢察署94年度偵字第7562號），聲請再審，本院裁定如下：
    主  文
再審之聲請及停止刑罰執行之聲請均駁回。
    理  由
一、聲請再審意旨詳如附件刑事再審聲請狀所載。
二、按再審制度，係就確定判決認定事實錯誤而設之救濟方法，
    故對於最高法院之判決聲請再審者，以該判決係實體判決為
    限，對於程序上之判決，要無聲請再審可言（最高法院84年
    度台抗字第406 號裁定參照）。次按不得上訴於第三審法院
    之案件，其經第二審確定之有罪判決，如就足生影響於判決
    之重要證據漏未審酌為理由而聲請再審者，應於原判決送達
    後20日內為之，刑事訴訟法第421條、第424條分別定有明文
    。另按有罪之刑事判決確定後，因發見確實之新證據，足認
    受有罪判決之人應受無罪、免訴、免刑或輕於原判決所認罪
    名之判決者，為受判決人之利益，得聲請再審，刑事訴訟法
    第420條第1項第6 款定有明文。惟所謂發現新證據係指該證
    據於審判時已經存在，為法院及當事人所不知，不及調查斟
    酌，至其後始行發見者而言。倘判決前已經當事人提出或聲
    請調查之證據，經原法院捨棄不採者，則非該條款所謂發現
    之新證據，不得據為聲請再審之原因。且就該新證據，以不
    須經過調查程序，從客觀上觀察即顯然可認足以動搖原確定
    判決而對受判決人為無罪、免訴、免刑或輕於原判決所認罪
    名之判決者為限。因此受理再審聲請之法院，應就聲請再審
    理由之所謂新證據，是否具備事實審判決前已經存在，為法
    院及當事人所不知，事後方行發見之「嶄新性」，及顯然可
    認足以動搖原有罪確定判決，應為無罪、免訴、免刑或輕於
    原判決所認罪名之判決之「確實性」二要件加以審查，二者
    不可或缺，倘未兼備該二種特性，即不能據為再審之原因（
    最高法院91年台抗字第20號裁定參照）。
三、本院經查：
(一)聲請再審狀載明「聲請人因涉偽造文書等罪，經台灣台北地
    方法院95年度訴字第973 號為不利被告判決，被告提起上訴
    再經臺灣高等法院97年度上訴字第1087號仍為被告不利判決
    ，經被告再提起上訴，日前經最高法院駁回被告上訴在案。
    因被告認是項判決等有刑事訴訟法所規定得為再審之事由，
    是為再審聲請事，其再審理由如下‧‧‧‧」等語，聲請人
    聲請狀所附判決繕本，有最高法院99年台上字第8108號判決
    影本等三份。惟最高法院99年度台上字第8108號確定判決，
    係以聲請人所為之上訴，非以判決違背法令為理由，其上訴
    違背法律上之程式，而依刑事訴訟法第395 條前段判決上訴
    駁回，核屬程序上判決，依前開說明，尚不得對之聲請再審
    ，且聲請人係向本院遞狀聲請再審，應認係對本案本院上開
    確定判決聲請再審，合先敘明。
(二)再審聲請意旨第一至九點，就足生影響於判決重要證據漏未
    審酌部分：
    本件聲請人據以聲請再審之本院97年度上訴字第1087號偽造
    文書等案件，關於聲請人犯刑法第339條第1、2 項詐欺取財
    、詐欺得利罪部份，雖為不得上訴第三審法院之案件，上開
    判決業於98年07月29日寄存送達予聲請人，依刑事訴訟法第
    62條規定準用民事訴訟法第138 條規定，自寄存日起，經十
    日即98年8月7日發生送達效力，此有送達證書為證，聲請人
    遲至100年02月8日始為本件聲請，有本院收狀戳記可稽，且
    上開最高法院判決亦載明「其牽連之行使偽造私文書重罪部
    分上訴既不合法，其輕罪部分自無從併為實體上審理，亦應
    從程序上予以駁回」，是自原判決寄存送達後十日起算，顯
    已逾20日之法定期間。又關於聲請人犯刑法第216條、第210
    條之行使偽造私文書罪部份係得上訴第三審案件，是聲請人
    以原確定判決有重要證據漏未審酌為聲請再審之事由，洵屬
    無據。揆諸上開說明，聲請人前揭部分之聲請程序違背規定
    ，難謂合法。
(三)再審聲請意旨第一、二、三、五點有關發現確實新證據部分
    ：
    觀其再審聲請意旨略以：「一、被告有額外交付匯款8,87
    2665元至蔣美輝指示帳戶之新事實及新證據，原審未為採信
    ，於判決理由中亦未載明不採之理由，蔣美輝於一審甚至二
    審審理初期，尚否認上情，事後才承認，無視蔣美輝先前不
    一指訴之事實及未敘明理由」、「二、『客戶餘額查詢單
    』上之『乃慧』是否為被告親自書立，及『華南商業銀行全
    行收存款憑條副根』是否係被告偽造，先後經二次送法務部
    調查局為筆跡鑑定，皆經法務部調查局回覆無法鑑定，按法
    務部調查局係以相關送件資料，依科學方法及相當之經驗法
    則及論理法則函覆無法鑑定比對，法務部調查局非空白回覆
    無法鑑定，就此有利被告之鑑定結果，應為有利被告認定始
    符程序正義及刑事訴訟法第155 條自由心證原則」、「三
    、蔣美輝有無授權被告買賣投資股票之事實，蔣美輝分自偵
    查至一審、二審審理時，蔣美輝已自為多次不同相左之陳述
    ，原確定判決認定被告有未經蔣美輝授權，有偽造取款憑條
    犯行之理由矛盾顯不合理，原確定判決無視蔣美輝就授權書
    部份，有為前後不一矛盾之陳述，又限縮當事人合意授權書
    之法律效果」、「五、93年06月16日道歉書所載內容與本
    案無關。參其道歉書內容為『本人為妥善處理國彥大哥所交
    付的財物保管』等詞可知，此道歉書縱係為真，亦為撰述被
    告與第三人楊國彥之財物保管事，與本件告訴人蔣美輝所訴
    事實無關，尚難逕認為被告本件自白，認定具有證據能力，
    而為不利被告之證據」云云。茲查:
  1.聲請人前揭聲請再審意旨有關原審未為採信聲請人有額外
    交付匯款8,872665元至蔣美輝指示帳戶，乃判決前已經當事
    人提出或聲請調查之證據，經原法院捨棄不採者，非聲請人
    於判決前所不知，致未能提交法院調查斟酌之證據，依前揭
    說明，核與刑事訴訟法所規定發現確實新證據之「嶄新性」
    要件不符。
  2.聲請人前揭聲請再審意旨、有關被告有額外交付匯款8,
    872665元至蔣美輝指示帳戶及蔣美輝有無授權被告買賣投資
    股票之事實，原審忽視蔣美輝前後不一致陳述之事實等情，
    惟按，告訴人、證人之陳述有部分前後不符，或相互間有所
    歧異時，究竟何者為可採，法院仍得本於其自由心證予以斟
    酌，非謂一有不符或矛盾，即應認其全部均不可採信（最高
    法院74年台上字第1599號判例），此屬法院自由判斷之職權
    範圍，刑事訴訟法第155條第1項定有明文。是原審法院就告
    訴人蔣美輝之證詞，基於自由心證，認定事實並採為判決之
    基礎，參諸證人楊國彥於原審審理中之證述及告訴人以蔣美
    輝名義匯款予聲請人之電匯申請單、匯款回條，及其他存摺
    提款單、存款單、華南銀行存款往來明細表為憑，且衡以聲
    請人盜賣之股票高達三百多萬元，嗣後賣得款項復由聲請人
    存入其本人或其前夫之帳戶等情，而難認告訴人已同意授權
    被告出賣股票，以資認定被告之犯行，乃屬法院職權判斷之
    範圍內。
  3.又聲請人前揭聲請再審意旨、以法務部調查局就筆跡鑑
    定並非空白回覆無法鑑定，就此有利被告之鑑定結果應為有
    利被告之認定，及93年06月16日道歉書所載內容與本案無關
    乙節，無非係就本院確定判決證據採酌與否之爭執，惟證據
    之取捨、證據證明力之判斷，係屬法院職權，由法院就調查
    證據結果，本於自由心證原則，而為斟酌取捨判斷。綜上，
    原確定判決既已就聲請人涉案證據，予以審酌認定，並敘明
    可否採酌之理由，而認已足以認定聲請人確涉有行使偽造文
    書等罪責，其證據之取捨並無違反論理或經驗法則，即難認
    其所為論斷係屬違法，聲請人就屬法院職權認定之範疇任意
    予以指摘，自有未合。聲請人復未提出其他合於原確定判決
    前已經存在，為法院及當事人所不知，事後方行發見之「嶄
    新性」，及顯然可認足以動搖原有罪確定判決，應為無罪、
    免訴、免刑或輕於原判決罪名之「確實性」二要件之新證據
    ，核與刑事訴訟法第420條第1項第6 款規定不符，自非聲請
    再審之適法理由。
  4.另聲請人前揭聲請再審意旨、有關原審判決未敘明理由
    或有理由矛盾云云，然刑事訴訟之再審及非常上訴制度，雖
    均為救濟已確定刑事判決而設，但再審係為原確定判決認定
    事實錯誤而設之救濟程序，非常上訴程序則在糾正原確定判
    決法律上之錯誤，如對於原確定判決係以違背法令之理由聲
    明不服，則應依非常上訴程序循求救濟，二者迥不相侔。是
    聲請人所指有罪之確定判決未敘明理由或有理由矛盾之情形
    ，縱令屬實，亦屬判決是否違背法令，得否提起非常上訴之
    問題，聲請人據以聲請再審，自有違法律程式。
四、綜上所述，本件聲請人之聲請再審為不合法及無理由，應予
    駁回，從而，聲請人請求停止刑罰之執行，亦核為無理由，
    併予駁回。
據上論斷，應依刑事訴訟法第433條、第434條第1 項，裁定如主
文。
中    華    民    國   100    年    2     月    18    日
                  刑事第九庭審判長法  官  陳貽男
                                  法  官  許必奇
                                  法  官  蔡聰明
以上正本證明與原本無異。
如不服本裁定，應於收受送達後五日內向本院提出抗告狀。
                                  書記官  張郁琳
中    華    民    國   100    年    2     月    18    日